【裁判字號】    99,易,673
【裁判日期】    990714
【裁判案由】    傷害
【裁判全文】
臺灣高雄地方法院刑事判決             99年度易字第 673號
公  訴  人  臺灣高雄地方法院檢察署檢察官
被      告  甲○○
            丙○○
上列被告因傷害等案件，經檢察官提起公訴（98年度偵字第2813
0 號）及追加起訴（99年度蒞字第4809號），本院判決如下：
    主  文
丙○○犯強制罪，處拘役參拾日，如易科罰金，以新臺幣壹仟元
折算壹日；又犯傷害罪，處有期徒刑肆月，如易科罰金，以新臺
幣壹仟元折算壹日。
甲○○無罪。
    事  實
一、丙○○與甲○○均以計程車司機為業，雙方因排班糾紛而素
    有嫌隙。詎丙○○因不滿甲○○在高雄市乙○區捷運凱旋站
    2 號出口處招攬客人，竟基於使人行無義務之事之強制犯意
    ，於民國98年8 月19日中午12時34分許，以左手強行拉扯甲
    ○○衣領，將原坐在上開手扶梯出口處之甲○○拉起並拖往
    捷運站外，而以此強暴方式使甲○○離開上開捷運站出口處
    。嗣丙○○將甲○○拉出上開捷運站出口後，復因招攬客人
    問題與甲○○發生口角，丙○○竟另基於傷害他人身體之犯
    意，持不詳之尖銳物品朝甲○○身體連刺2 下，致甲○○受
    有右上臂部穿刺裂傷（2x0.5x2 公分）、左肩後側穿刺裂傷
    （3x0.5x4 公分）等傷害。
二、案經甲○○訴由高雄市政府警察局乙○分局移送臺灣高雄地
    方法院檢察署檢察官偵查起訴。
    理  由
壹、程序部分：
一、證據能力之審查：
  (一)按被告以外之人於偵查中向檢察官所為之陳述，除顯有不可
    信之情況者外，得為證據，刑事訴訟法第159 條之1 第2 項
    定有明文。查本件證人即同案被告甲○○於檢察官偵查中訊
    問時具結之供述，對於被告丙○○而言，具有被告以外之人
    審判外陳述之性質，屬傳聞證據，且被告丙○○亦否認其證
    據能力（見本院卷本院卷一第24頁），惟告訴人甲○○上開
    供述既係偵查中向檢察官所為，且經依法具結，經本院審酌
    該書面作成時無違法情事，亦無任何顯有不可信之情況，自
    應適宜作為本案之證據使用。
  (二)次按被告以外之人於審判外之言詞或書面陳述，除法律有規
    定者外，不得作為證據，刑事訴訟法第159 條第1 項定有明
    文。又被告以外之人於檢察事務官、司法警察官或司法警察
    調查中所為之陳述，與審判中不符時，其先前之陳述具有較
    可信之特別情況，且為證明犯罪事實存否所必要者，得為證
    據，刑事訴訟法第159 條之2 亦定有明文。查本件證人即同
    案被告甲○○於警詢中之供述（見警卷第5 至8 頁），對於
    被告丙○○而言，具有被告以外之人審判外陳述之性質，屬
    傳聞證據，經本院依法提示予以調查，被告丙○○對此表示
    無證據能力（見本院卷一第24頁），且核與其於本院審理時
    到庭供述之內容大致相符（見本院卷一第22至25頁，本院卷
    二第22頁反面、第23頁、第29頁反面、第30頁反面、第42頁
    ），而與刑事訴訟法第159 條之2 所定「與審判中不符」之
    例外有證據能力之要件不符，是依上開規定，同案被告甲○
    ○於警詢時供述之內容，對於被告丙○○自不得作為本案之
    證據使用。
  (三)末按被告以外之人於審判外之陳述，雖不符刑事訴訟法第15
    9 條之1 至第159 條之4 之規定，而經當事人於審判程序同
    意作為證據，法院審酌該言詞陳述或書面陳述作成時之情況
    ，認為適當者，亦得為證據；當事人、代理人或辯護人於法
    院調查證據時，知有第159 第1 項不得為證據之情形，而未
    於言詞辯論終結前聲明異議者，視為有前項之同意，刑事訴
    訟法第159 條之5 定有明文。本件除上開特別具證據能力及
    不具證據能力之傳聞證據外，其餘所援引之以下各項證據（
    詳後述），固有部分屬傳聞證據，然公訴人及被告甲○○、
    丙○○於本院調查證據時，均知有前開第159 第1 項不得為
    證據之情形，被告2 人表示同意作為證據使用（見本院卷一
    第24頁正、反面），且於言詞辯論終結前，均未聲明異議，
    本院審酌該等證據作成時之狀況，並無違法取證之情事，且
    無不宜作為證據之情形，依前開說明，爰認均有證據能力。
二、按於第一審辯論終結前，得就與本案相牽連之犯罪或本罪之
    誣告罪，追加起訴；又一人犯數罪者，為相牽連之案件，刑
    事訴訟法第265 條第1 項、第7 條第1 款分別定有明文。經
    查，本案被告丙○○因傷害案件，經檢察官提起公訴（98年
    度偵字第28130 號），則被告丙○○另犯強制罪部分，與上
    開已經起訴部分為一人犯數罪之相牽連案件，檢察官依刑事
    訴訟法第265 條第1 項規定追加起訴（99年度蒞字第4809號
    ），於法尚無不合，本院自應一併予以審理，附此敘明。
貳、實體部分：
一、訊據被告丙○○坦承有上開強制犯行，然矢口否認有何傷害
    犯行，並辯稱：我是一時衝動要拉甲○○出來捷運站，我只
    是好意問他為何搶客人，並沒有動手打甲○○，我不知道甲
    ○○的傷從那裡來的云云。經查：
  (一)被告丙○○被訴犯強制罪部分：
    此部分犯罪事實，業據被告丙○○於本院審理時坦承不諱（
    見本院卷二第42頁），核與證人即告訴人甲○○於偵查及本
    院審理時指訴其遭被告丙○○以拉扯衣領方式拉起，並拖往
    捷運站外等情節均相符合（見本院卷一第24頁，本院卷二第
    22頁反面），且經本院當庭勘驗案發當時之監視錄影光碟，
    勘驗結果認：「（錄影畫面時間2009年8 月19日12時34分18
    秒，下同）被告甲○○出現在畫面左方坐在捷運電扶梯口，
    （12時34分25秒）穿著白色衣服被告丙○○出現畫面左方，
    左手指向被告甲○○，（12時34分27秒）被告丙○○以左手
    抓住被告甲○○衣服，將被告甲○○拉離座位，並拉出捷運
    站」，有勘驗筆錄1 紙在卷可稽（見本院卷二第30頁正、反
    面），顯見被告丙○○確有以左手拉扯告訴人甲○○衣領方
    式拉起告訴人並拖往捷運站外之行為無疑。此外，並有臺灣
    高雄地方法院檢察署勘驗報告1 紙暨所附監視錄影畫面翻拍
    照片19張在卷可稽（見偵卷第21至31頁）。是本件被告丙○
    ○之自白已有相當之證據資料予以補強，且查與事實相符，
    應堪採認。是此部分之犯罪事實應堪認定，被告丙○○確有
    如犯罪事實所載之強制犯行，至為灼然。
  (二)被告丙○○被訴犯傷害罪部分：
  1.此部分犯罪事實，業據證人即告訴人甲○○於偵查及本院審
    理時均指稱：98年8 月19日12時30分許，在中山路、凱旋路
    口的捷運凱旋站2 號出口，當時我本來是在捷運站外面的人
    行道站著，被告丙○○在人行道詢問我，我不理他，就跑到
    捷運站裡面，丙○○也跟我走到捷運站罵我，我不理他，丙
    ○○把我扯出來，就拿不明物體刺我2 下，後面有輛計程車
    的司機看我流血，就通知我的車隊，丙○○就跑掉了，我是
    在被刺後半小時後去就診的，時間是該日的12時55分等語綦
    詳（見偵卷第17、23頁，本院卷一第24頁，本院卷二第22頁
    反面），而告訴人受有右上臂部穿刺裂傷（2x0.5x 2公分）
    、左肩後側穿刺裂傷（3x0.5x4 公分）等傷害乙節，亦有杏
    和醫院驗傷診斷書1 紙附卷可憑（見警卷第13頁），是本院
    審酌告訴人於偵查及本院審理中指訴遭被告丙○○持不明物
    品刺傷之情節前後均相一致，且就案發經過之陳述亦均具體
    明確，另觀之告訴人於案發後立即前往杏和醫院就診，經診
    斷後，告訴人確實受有右上臂部穿刺裂傷（2x0.5x 2公分）
    、左肩後側穿刺裂傷（3x0.5x4 公分）等傷害無疑，此恰與
    告訴人所指述其遭被告丙○○持不明物品連刺2 次等情節均
    互核相符，在在均足認告訴人上開指訴情節，當非虛構，應
    可採為認定事實之依據，此外，再參以告訴人同時指稱遭被
    告丙○○以拉扯衣領方式拉起，並拖往捷運站外等情節，亦
    經本院調查屬實，而無任何故意構陷被告丙○○之處，已如
    上述，益徵告訴人上開所述遭被告丙○○刺傷等情節應係屬
    實，而堪採認。綜上所述，被告丙○○持不明物品刺傷告訴
    人之犯行，實堪認定。
  2.至被告丙○○雖辯稱其並未並沒有動手打告訴人甲○○云云
    ，然與本院上開調查證據結果相左，已非可採，再佐以被告
    丙○○於警詢時自承其與告訴人「有互毆拉扯」，並拉扯告
    訴人撞到牆壁等情（見警卷第11頁），然與本院審理時卻辯
    稱：我沒有打他，沒有拿刀殺他云云（見本院卷二第30頁反
    面），前後供述不一，互為矛盾，足認被告丙○○上開辯詞
    均係其事後為圖卸責所杜撰之詞，不足採信。
  (三)從而，本案事證明確，被告丙○○上開強制及傷害犯行均堪
    予認定，應依法論科。
二、按刑法第304 條之強暴、脅迫，祇以所用之強脅手段足以妨
    害他人行使權利，或足使他人行無義務之事為已足，並非以
    被害人之自由完全受其壓制為必要，最高法院28年上字第36
    50號著有判例。而本件被告丙○○以左手強行拉扯告訴人甲
    ○○衣領，將原坐在上開手扶梯出口處之告訴人拉起並拖往
    捷運站外，而使告訴人離開上開捷運站出口處，顯係以強暴
    手段使告訴人行無義務之事甚明。是核被告丙○○所為，係
    犯刑法第304 條第1 項之強制罪及同法第277 第1 項之傷害
    。追加起訴意旨認被告丙○○認被告丙○○係以強暴手段妨
    害告訴人行使權利，而與本院上開調查證據結果相悖，尚有
    未洽，應予指明。被告丙○○所犯上開2 罪間，犯意各別，
    罪名互殊，應分論併罰。爰審酌被告丙○○僅因與告訴人甲
    ○○間有計程車排班載客糾紛，竟不思以正常理性之方法解
    決，而任意以強暴手段使告訴人甲○○離開上開捷運站出口
    ，而使告訴人行此無義務之事，行為實有不當，且又持不明
    物品刺傷告訴人，致告訴人受有右上臂部穿刺裂傷（2x0.5x
    2 公分）、左肩後側穿刺裂傷（3x0.5x4 公分）等傷害，尤
    屬不該，且迄今未與告訴人達成和解，賠償告訴人之損害，
    本應嚴懲，以收刑罰教化之效，然念及被告丙○○於本院審
    理時尚能坦承其所犯強制犯行，態度尚佳等一切情狀，酌情
    分別量處如主文第1 項所示之刑，並審酌被告丙○○之家庭
    經濟狀況及職業，均諭知如主文第1 項所示易科罰金之折算
    標準，以示儆懲。至被告丙○○持以刺傷告訴人之不明物品
    ，未據扣案，且應可認為被告丙○○犯後為掩飾犯行，應會
    將該不明物品丟棄，以逃避查緝，應可認該不明物品已經因
    被告丙○○丟棄而滅失，爰不予宣告沒收，併此敘明。
參、無罪部分：
一、公訴意旨另以：
    被告甲○○於98年8 月19日中午12時30分許，在高雄市乙○
    區捷運凱旋站2 號出口前，因細故與告訴人丙○○發生口角
    ，竟基於傷害他人身體之犯意，與告訴人丙○○徒手相互毆
    打，致告訴人丙○○受有右小指近端尺側裂傷1 公分之傷害
    ，因認被告甲○○涉犯刑法第277 條第1 項之傷害罪嫌等語
    。
二、按犯罪事實應依證據認定之，無證據不得認定犯罪事實。不
    能證明被告犯罪者，應諭知無罪之判決，刑事訴訟法第 154
    條第2 項、第301 條第1 項分別定有明文。又同法第161 條
    第1 項並規定：檢察官就被告犯罪事實，應負舉證責任，並
    指出證明之方法。因此，檢察官對於起訴之犯罪事實，應負
    提出證據及說服法院之實質舉證責任。倘其所提出之證據，
    不足為被告有罪之積極證明，或其指出證明之方法，無從說
    服法院以形成被告有罪之心證，基於無罪推定之原則，自應
    為被告無罪判決之諭知，最高法院92年台上字第128 號著有
    判例。
三、公訴人認被告甲○○涉有上開傷害罪嫌，無非係以被告甲○
    ○及告訴人丙○○於警詢及偵查中均供稱渠等2 人有拉扯互
    毆之情事，並有告訴人丙○○之高雄市立民生醫院診斷證明
    書1 紙等證據資料為其論據。訊據被告甲○○堅詞否認有何
    傷害犯行，辯稱：告訴人丙○○用手拉我的衣領，將我拖過
    去，我將他撥開，告訴人就用東西刺我，我就回手打到告訴
    人頸部等語。經查，訊據被告甲○○於警詢、偵查及本院審
    理時均供承：告訴人丙○○先用東西刺我，我有回手打到告
    訴人臉部、頸部等語（見警卷第8 頁，偵卷第17頁，本院卷
    一第24頁），而告訴人丙○○於偵查及本院審理時亦指述：
    被告甲○○只有打我1 拳，打我左臉頰1 拳等語（見偵卷第
    42頁，本院卷一第24頁），本院相互比對上開被告甲○○及
    告訴人丙○○之供述內容後，可以得知被告甲○○於案發當
    時確有打告訴人之左臉頰1 拳，則告訴人丙○○所受傷害應
    在其左臉頰附近，然依卷附告訴人丙○○之高雄市立民生醫
    院診斷證明書1 紙所載（見警卷第14頁），告訴人丙○○係
    受有右小指近端尺側裂傷1 公分之傷害，其左臉頰附近並無
    任何傷害，顯見被告甲○○毆打告訴人丙○○左臉頰1 拳並
    未造成告訴人丙○○受傷，應可確認。此外，再參以告訴人
    丙○○於偵查中供稱：被告甲○○只有打我左臉頰1 拳等語
    （見偵卷第42頁），益徵告訴人丙○○所受右小指近端尺側
    裂傷1 公分之傷害並非被告甲○○所造成，應無疑義。是以
    上述，告訴人丙○○所受右小指近端尺側裂傷1 公分之傷害
    既非被告甲○○所造成，自難認被告甲○○有何傷害告訴人
    丙○○之犯行。從而，本件檢察官提出之積極證據尚不足以
    認定被告甲○○有何公訴意旨所指傷害罪嫌，其間尚有合理
    之懷疑存在。此外，復查無其他積極證據足認被告甲○○有
    公訴意旨所述傷害犯行，被告甲○○既未經證明犯罪，揆諸
    前揭說明，自應為無罪之諭知。
據上論斷，應依刑事訴訟法第299 條第1 項前段、第301 條第 1
項，刑法第304 條第1 項、第277 條第1 項、第41條第1 項前段
，刑法施行法第1 條之1 ，判決如主文。
本案經檢察官丁○○到庭執行職務。
中    華    民    國    99    年    7     月    14    日
                            刑事第五庭法  官   陳盈吉
以上正本證明與原本無異。
如不服本判決，應於判決送達後10日內，向本院提出上訴狀。
中    華    民    國    99    年    7     月    14    日
                                      書記官  陳展榮
附錄本判決論罪科刑法條：
中華民國刑法第277條
（普通傷害罪）
傷害人之身體或健康者，處 3 年以下有期徒刑、拘役或 1 千元
以下罰金。
犯前項之罪因而致人於死者，處無期徒刑或 7 年以上有期徒刑
；致重傷者，處 3 年以上 10 年以下有期徒刑。
中華民國刑法第304條
（強制罪）
以強暴、脅迫使人行無義務之事或妨害人行使權利者，處 3 年
以下有期徒刑、拘役或 3 百元以下罰金。
前項之未遂犯罰之。

司法院資訊處製作；財團法人民間司法改革基金會備份。
